【裁判字號】    97,抗,199
【裁判日期】    970731
【裁判案由】    撤銷假扣押
【裁判全文】
臺灣高等法院臺南分院民事裁定  97年度抗字第199號
抗  告  人  新昌資產管理股份有限公司
法定代理人  甲○○○
上列抗告人因與相對人丙○○、乙○、戊○○、丁○○、己○○
、財政部國有財產區臺灣中區辦事處等間聲請撤銷假扣押事件，
對於中華民國97年6 月18日臺灣雲林地方法院所為97年度裁全聲
字第27號裁定提起抗告，本院裁定如下：
    主  文
原裁定廢棄，發回臺灣雲林地方法院。
    理  由
一、抗告人在原審聲請意旨略以：案外人華僑商業銀行，前因案
    外人葛雲海、張仲泉積欠其借款未償，為保全將來強制執行
    ，前向原審法院對該二案外人為假扣押裁定之聲請，經該院
    以90年度裁全字第2938號裁定准許在案，嗣葛雲海卒於民國
    （下同）92年l0月2日、張仲泉歿於93年 l月2日，其中葛雲
    海之繼承人丙○○、乙○、戊○○、丁○○、己○○等人均
    未拋棄繼承，另張仲泉之繼承人則全體拋棄繼承，其遺產經
    原審法院依另案債權人之聲請，選定財政部國有財產局臺灣
    中區辦事處雲林分處為遺產管理人管理之；嗣華僑商業銀行
    於94年9月l日，將其對該二案外人之借款債權，轉讓予抗告
    人，抗告人為取回上揭假扣押執行所提存之擔保金，爰請求
    撤銷上揭假扣押之裁定等語。並提出原審法院90年度裁全字
    第2938號民事裁定、債權讓與聲請書、臺灣新生報剪報資料
    、原審法院家事法庭96年11月20日雲院隆家祥決字9422號函
    、96年11月月21日雲院隆家悅決93繼字第82號函（含附件）
    、葛雲海繼承系統表及全體繼承人現戶戶籍謄本、張仲泉戶
    籍謄本、原審法院94年度家聲字第24號民事裁定各影本等件
    為證。
二、經查原裁定略以；按假扣押之裁定，債權人得聲請命假扣押
    之法院撤銷之，民事訴訟法第530條第3項固定有明文。惟有
    權利能力者，始有當事人能力，亦為同法第40 條第l項所明
    定。而當事人能力之有無，不僅涉及聲請案件是否合法問題
    ，更涉及法院裁定效力問題，此項要件是否具備，原不待當
    事人之有無提出責問，法院應依職權先為調查之。經調查認
    當事人能力存否不明，聲請人自應舉證證明其聲請案件已備
    此項要件。本件抗告人既自承相對人丙○○為泰國人，並提
    出葛雲海除戶謄本影本為證，則相對人丙○○現人住居何處
    ？是否具備當事人能力？俱有不明，經通知抗告人應於收受
    通知後5日內補正，該項通知已於97年5月13日送達，有送達
    證書附卷足憑，惟抗告人迄未補正，其聲請自難認為合法等
    由，裁定駁回抗告人之聲請，固非無據。
三、惟查原審法院通知抗告人限期補正相對人丙○○之資料，僅
    係相對人丙○○之現住地址，及其最新戶籍謄本，此觀原審
    法院97年 5月12日之執行命令即明。惟因相對人丙○○為泰
    國人且未入籍中華民國國籍，本已無從自戶籍機關查得其戶
    籍謄本，更進而得知其現住地址，且因上揭執行命令復未記
    載其他尚須查詢之相關事項，抗告人亦無從據以向內政部入
    出國及移民署查明，自屬預料中事。是抗告人稱其向移民署
    查詢遭拒，致未能依限提出相關資料，當足取信。茲本院依
    職權向內政部入出國及移民署查明結果，已據該署97年7 月
    22日移署資處雲字第09710503630 號函覆稱相對人丙○○為
    泰國籍，出生於1964年 7月13日，現仍居留臺灣，居留地址
    高雄縣鄉大寮鄉○○路○段186之34 號等情在卷。則原裁定
    所疑慮之相對人丙○○現人住居何處？是否具備當事人能力
    ？即有該相關資料得以判斷。乃原審法院遽以抗告人未遵限
    補正相對人丙○○之戶籍資料為由，而裁定全部駁回抗告人
    撤銷假扣押之聲請，即有未當。抗告人抗告意旨，指摘原裁
    定不當，求予廢棄，即為有理由。爰由本院將原裁定廢棄，
    且為顧及兩造當事人之審級利益，並發回由原審法院另為適
    法之裁定。
四、據上論結，本件抗告為有理由，應依民事訴訟法第492 條裁
    定如主文。
中    華    民    國    97    年    7    月    31     日
                  民事第四庭   審判長法  官  王惠一
                                     法  官  蘇重信
                                     法  官  林永茂
上為正本係照原本作成。
如不服本裁定，僅得於收受本裁定正本送達後10日內以適用法規
顯有錯誤為理由，向本院提出再抗告狀（須附繕本）依法應繳納
抗告費新台幣1千元，並委任律師為訴訟代理人，經本院許可後
始可再抗告於最高法院。
中    華    民    國    97    年    7     月    31    日
                                     書記官  謝素嬿
【附記】
民事訴訟法第495條之1第2項準用同法第466條之1第1、2項規定
：
(1)對於第二審判決上訴，上訴人應委任律師為訴訟代理人。但上
  訴人或其法定代理人具有律師資格者，不在此限。
(2)上訴人之配偶、三親等內之血親、二親等內之姻親，或上訴人
  為法人、中央或地方機關時，其所屬專任人員具有律師資格並
  經法院認為適當者，亦得為第三審訴訟代理人。
民事訴訟法第466條之2：
  上訴人無資力委任訴訟代理人者，得依訴訟救助之規定，聲請
  第三審法院為之選任律師為其訴訟代理人。


司法院資訊處製作；財團法人民間司法改革基金會備份。
